【裁判字號】    97,上訴,459
【裁判日期】    970505
【裁判案由】    偽造有價證券等
【裁判全文】
臺灣高等法院高雄分院刑事判決         97年度上訴字第459號
    上  訴  人  臺灣高雄地方法院檢察署檢察官
    上  訴  人
    即  被  告  丙○○
    被      告  甲○○○
    共      同
    指定辯護人  本院公設辯護人  于欣潔
上列上訴人因被告偽造有價證券等案件，不服臺灣高雄地方法院
96年度訴字第1963號中華民國97年1 月29日第一審判決（起訴案
號：臺灣高雄地方法院檢察署96年度偵續字第73號），提起上訴
，本院判決如下：
    主  文
上訴駁回。
    事    實
一、丙○○係新允欣企業有限公司（下稱新允欣公司）及威衡家
    具企業行（下稱威衡企業行）之實際負責人，為營運資金調
    度需要，乃參與乙○○○召集之民間互助會，又礙於該互助
    會不容許會員以同一名義參與超過3 會，明知黃久娌、韓新
    應均未同意參與，仍假冒2 人名義加入附表一所示互助會，
    並基於行使偽造準私文書之概括犯意，先後於附表一所示「
    得標日期」，以電話委託不知情之乙○○○代為填寫標單後
    投標，由不知情之乙○○○分別於該日晚間8 時許，在其位
    於高雄縣大寮鄉○○○路90巷34號住處，代丙○○簽寫「黃
    久娌」、「韓新應」署名並填載利息各新台幣（下同）2,60
    0 元、3,000 元、3,000 元以偽造標單後，再參與投標而行
    使，使丙○○依序標得如附表一所示之互助會，足以生損害
    於黃久娌、韓新應及各該互助會員對組成成員信用評估之正
    確性。
二、之後丙○○為達到順利取得前述3 會會款之目的，乃基於意
    圖供行使之用而偽造有價證券之概括犯意，先於不詳時、地
    委託不知情之成年刻印店員偽刻「黃久娌」、「韓新應」印
    章各1 枚，再分別於附表一「得標日期」翌日，皆在乙○○○上述住處，皆同時偽造附表二編號1 所示黃久娌名義之本
    票6 張、附表二編號2 所示黃久娌名義之本票1 張，及附表
    二編號3 所示韓新應名義之本票9 張，而連續偽造有價證券
    ，完成後，均立即交付予乙○○○供作日後清償死會會款之
    保證而行使。嗣於民國94年4 月間，因上開公司周轉不靈，
    丙○○亦無力遵期清償會款，經乙○○○追查始知上情。
三、案經被害人乙○○○訴由臺灣高雄地方法院檢察署檢察官偵
    查起訴。
    理    由
甲、程序方面：
    按被告以外之人於審判外之陳述，雖不符前4 條之規定，而
    經當事人於審判程序同意作為證據，法院審酌該言詞陳述或
    書面陳述作成時之情況，認為適當者，亦得為證據；又按當
    事人、代理人或辯護人於法院調查證據時，知有第159 條第
    1 項不得為證據之情形，而未於言詞辯論終結前聲明異議者
    ，視為有前項之同意，刑事訴訟法第159 條之5 第1 、2 項
    分別定有明文。經查，本判決所引用之其餘證據資料（詳後
    引證據），其中傳聞證據部分，縱無刑事訴訟法第159 條之
    1 至第159 條之4 或其他規定之傳聞證據例外情形，亦因被
    告、檢察官於本院均同意作為證據，依刑事訴訟法第159 條
    之5 第1 項之規定，本院審酌該證據作成之情況，認為適當
    ，應得為證據。
乙、實體方面：
壹、被告丙○○部分：
一、上開事實，業據上訴人即被告丙○○於偵查中、原審及本院
    審理時均坦承不諱（見偵(一)卷第17至19頁、偵(二)卷第35頁、
    原審卷第34頁、第129 頁、本院卷第51頁），核與證人即告
    訴人乙○○○於偵查中之指述相符（見偵(一)卷第11頁、偵(二)
    卷第39頁、第40頁）；而遭被告冒名之人頭會員「黃久娌」
    為被告姊姊，且與「韓新應」同為被告公司職員，又2 人皆
    未參加互助會，亦未同意被告以渠等名義簽發附表二所示本
    票等情，已據被告、黃久娌、韓新應分別供證在卷（見偵(二)
    卷第27頁、第28頁、第35頁、原審卷第34頁），並有互助會
    會單2 紙及本票影本16紙可憑（見偵(三)卷第13頁至第20頁）
    ，則被告有冒名標會虛開本票之行為至明，足見其自白係與
    事實相符，堪予採信。從而，本案事證明確，被告偽造私文
    書、偽造有價證券等犯行，均堪認定。
二、按行為後法律有變更者，適用行為時之法律，但行為後之法
    律有利於行為人者，適用最有利於行為人之法律，刑法第2
    條第1 項定有明文。查被告丙○○行為後，相關論罪科刑所
    應適用之刑法條文業於94年2 月2 日修正公布，並於95年7
    月1 日生效施行；經個別比較新舊法如附表三所示，及依最
    高法院24年上字第4634號判例意旨，就本案罪刑有關之一切
    情形綜其全部結果比較後，認修正前刑法雖無罰金刑最高度
    及最低度同減之規定，然因該法罰金最低度刑為銀元1 元，
    經依罰金罰鍰提高標準條例提高，並予換算為新台幣後，其
    刑度仍較現行法減輕後之罰金刑為輕；另關於連續犯、牽連
    犯規定及罰金刑加重部分，均以修正前刑法規定對被告較為
    有利，故綜合比較結果，仍應適用修正前刑法之規定。
三、按民間互助會之標單，通常僅填寫一定之金額及姓名，如單
    從該記載內容之形式觀之，殊無法瞭解其為何種用意之證明
    ，而必須依據習慣或特約，始足以表示該一定之金額即為標
    取會款之利息，該姓名即為標取會款之會員，故偽造該標單
    應認為係偽造刑法第220 條以文書論之私文書。故核被告丙○○冒名偽造載有姓名、利息之標單，進而投標行使，足以
    生損害於互助會會員及黃久娌、韓新應；又偽造他人印章，
    蓋用產生印文及偽造署名簽發本票，交付予乙○○○而行使
    之所為，係犯刑法第201 條第1 項之偽造有價證券罪，同法
    第216 條、第220 條第1 項、第210 條之行使偽造準私文書
    罪。被告利用不知情之乙○○○代其偽造、行使標單，及利
    用不知情之不詳名籍成年人偽刻印章，均為間接正犯。另分
    別同時偽造附表二編號1 、2 所示「黃久娌」、編號3 所示
    「韓新應」名義本票之行為，均係基於單一犯意所為，各為
    單純一罪。被告為供行使之用而偽造有價證券，其行使有價
    證券之輕度行為，為偽造有價證券之重度行為所吸收，不另
    論罪；被告在本票上偽造印文、署名之行為，為偽造有價證
    券之部分行為，亦不另論罪；又被告偽造標單後復持以行使
    ，偽造準私文書之低度行為，為行使偽造準私文書之高度行
    為所吸收；而其偽造標單中「黃久娌」、「韓新應」署名，
    為偽造準私文書之部分行為，均不另論罪。被告先後3次偽
    造有價證券、行使偽造準私文書犯行，各時間緊接，所犯罪
    名相同，顯係基於概括犯意反覆為之，均應依修正前刑法第
    56條規定，論以一罪，並分別依法加重其刑。又被告丙○○
    偽造準私文書標單後，同時持向活會會員多人行使，使多人
    同時受害，為想像競合犯，應從一重處斷。被告本案犯行之
    目的在於順利取得互助會標金，所犯上開2 罪間有方法、目
    的之牽連關係，應依修正前刑法第55條後段規定，從一重之
    連續偽造有價證券罪處斷。查被告冒名參與互助會並簽發附
    表二本票，係為調度資金需要及符合互助會要求，並非自始
    即心存詐騙欠款之惡意，已經告訴人乙○○○於原審時到庭
    證稱：一開始被告就說因為生意周轉緣故，要多跟幾會，而
    且都不會跟太久，但我就表示同一名義人跟會有會數之限制
    ，要她回去跟先生、姊姊商量，以他們名義參加；被告從92
    年間起都有按時繳交會款，直到94年4 月20日之後才避不見
    面等語明確（見原審卷第111 頁、第113 頁），被告丙○○
    雖未徵得被冒名者同意而屬違法，然惡性並非重大，犯罪情
    節非與偽簽票據藉以詐財者可資併論，惟所觸犯法定本刑係
    最低本刑3 年以上有期徒刑之罪，誠屬情輕法重，倘依最低
    法定刑論處猶嫌過重，在客觀上足以引起一般人同情，情節
    尚堪憫恕，爰依刑法第59條規定，酌量減輕其刑；又其刑同
    有加重及減輕情形，爰先加後減之。
四、公訴意旨另以：被告丙○○明知無清償借款之能力，竟意圖
    為自己不法所有，於不詳時、地，製作「高雄港務局採購財
    物訂購單」（下稱「港務局訂購單」）1 紙後向告訴人乙○○○提示，佯稱新允欣公司已與高雄港務局簽約並取得訂單
    為詐術，而調借300,000 元（下稱系爭借款），並提供威衡
    企業行為發票人、發票日為94年4 月22日、面額300,000 元
    支票1 紙為擔保，使告訴人誤信而陷於錯誤，乃如數借款，
    因認被告丙○○此部分行為涉犯刑法第339 條第1 項之詐欺
    罪嫌云云。
  (一)按犯罪事實應依證據認定之，無證據不得認定犯罪事實；又
    不能證明被告犯罪者，應諭知無罪之判決，刑事訴訟法第15
    4 條第2 項、301 條第1 項分別定有明文。次按告訴人之告
    訴，係以使被告受刑事訴追為目的，是其陳述是否與事實相
    符，仍應調查其他證據以資審認，最高法院52年台上字第13
    00號判例可資參照。
  (二)經查：
  1.觀諸告訴人所提被告自製之「港務局訂購單」，其上並無任
    何手寫文字，亦未經買、賣方用印於其上，與下方緊鄰之「
    " 買方欄" 應由本局人員蓋章」之記載未合，又買方欄甚至
    仍有留白，而未繕打完全，顯非已經訂約雙方意思合致之有
    效契約，此為一般人客觀一望即可知悉，告訴人自無誤認之
    可能；且本件告訴人借款予被告之日期係於94年1 、2 月間
    ，已經告訴人於原審指訴明確（見原審卷第110 頁、第114
    頁），然該「港務局訂購單」上訂約日期卻記載「94年3 月
    20日」，顯然係在被告借款日期之後，則告訴人在94年1 、
    2 月間借款予被告之際，當無誤信記載「買賣雙方於94年3
    月20日簽約完成」之契約為真正之可能，是告訴人關於「誤
    信被告所提港務局訂購單係真正乃借款」之指訴，即難認屬
    真實。
  2.證人即告訴人之子黃啟哲於原審審理時結證稱：被告託我朋
    友向銀行辦貸款，所以拿港務局訂購單給我，要我轉交等語
    明確（見原審卷第116 頁）；參照訂購單上記載之金額為10
    ,732,440 元 ，有該訂購單在偵(三)卷第10頁可稽，若被告意
    在取信告訴人以詐得300,000 元之借款，實無須偽造金額如
    此龐大之訂購單，而徒惹猜疑；參以該訂購單記載之訂約日
    期顯然在告訴人借款予被告之後（見偵(三)卷第10頁），衡情
    ，被告斷無持「記載尚未到來日期為訂約日」之契約以行騙
    之可能，益見被告供稱：製作該訂購單係為辦理銀行貸款，
    向告訴人借得系爭借款，並未提示該訂購單等語，顯較為可
    採。況證人黃啟哲結證稱：我不知道被告是否曾拿該訂購單
    給告訴人看等語（見原審卷第118 頁），顯見告訴人片面之
    前揭指訴並無補強證據可資佐證，自無從據為不利被告之認
    定，則公訴人認被告丙○○此部分涉有詐欺罪，即有未合。
  (三)綜上所述，本件復查無其他證據足證被告確有公訴人所指此
    部分詐欺取財之犯行，本應就被告該分犯行為無罪之諭知，
    惟公訴意旨認此部分與前述論罪科刑之偽造有價證券罪間具
    有方法、目的之牽連犯關係，屬於裁判上一罪，爰不另為無
    罪之諭知。
五、原判決就被告丙○○所犯行使偽造準私文書罪、偽造有價證
    券罪部分，以被告丙○○罪證明確，因予適用刑法第2 條第
    1 項前段、第201 條第1 項、第216 條、第210 條、第59條
    、第205 條、第219 條，修正前刑法第56條、第55條，罰金
    罰鍰提高標準條例第1 條前段之規定，並審酌被告為圖己利
    而假「黃久娌」、「韓新應」名義共參與3 會互助會，復冒
    名開立金額合計205,600 元本票共16張，雖屬擾亂社會交易
    之秩序及本票流通之信賴，然係為符合要求以順利參與互助
    會，並出於自行承擔全部債務之考量，業如前述，且犯後即
    坦承犯行，深具悔意，又多次與告訴人乙○○○洽商，惟因
    2 人間仍有其他債務尚待釐清，致無法達成和解，及其素行
    、犯罪手段、所生實害、尚未清償債務等一切情狀，量處有
    期徒刑2 年，且敘明附表二所示偽造之本票共16張及偽造之
    「黃久娌」、「韓新應」印章各1 枚，均不能證明業已滅失
    ，應分別依刑法第205 條及第219 條規定宣告沒收；而本票
    既已沒收，其上偽造之印文、署押即不再另行宣告沒收；至
    於偽造之標單及其上署名，已經乙○○○於開標後丟棄，業
    據其供明在卷（見原審卷第115 頁），是該標單既已滅失不
    存在，自無宣告沒收之必要。其認事用法核無違誤，所處之
    刑亦屬允當。就被告丙○○被訴詐欺取財部分，則以不能證
    明被告丙○○有詐欺取財犯行，而公訴人認此部分與前述論
    罪科刑之偽造有價證券罪間具有方法、目的之牽連犯關係，
    為裁判上一罪，故不另為無罪之諭知，經核並無不合。被告
    上訴意旨，以量刑過重為由，指摘原判決不當，為無理由，
    應予駁回。公訴人上訴意旨，以被告丙○○前於原審法院審
    理中證稱犯罪事實所指之訂購單是其所製作，當時有資金缺
    口急用，不及向銀行貸款應付，後來沒有借到周轉的部分還
    有跳票等語，顯然被告2 人所經營之新允欣公司與威衡公司
    已有週轉不靈的無力償還現象；又證人即被害人乙○○○亦
    證稱當時是丙○○口頭表示被告公司營業額有上千萬元，又
    出示訂購單取信，才會在沒有查證訂購單真實之情形下，誤
    信被告公司營運仍屬正常而遽予借出款項；而上開訂購單上
    雖無用印，且記載之開標日期為94年2 月2 日，然整體而觀
    ，開標日期之記載僅佔整體文書之極小部分，本非瞬間可以
    發覺，且高雄港務局之訂購慣例是否用印或如何記載，亦非
    被害人得能立即查知，自難遽認被害人不會於口頭交談之瞬
    間受騙；證人黃啟哲亦證述，渠母子是因為相信丙○○提出
    之訂購單是真實，才會答應借款等語核與乙○○○之證述相
    合，堪信渠母子確是於丙○○要求借款之當下，逕認被告公
    司營運狀況仍屬良好，只是需要短期周轉資金而受騙出借，
    可見被告丙○○有詐欺之犯行等為由，指摘原判決該部分不
    當云云。然查：(一)告訴人借款予被告之日期係於94年1 、2
    月間，已經告訴人於原審指訴明確，然該「港務局訂購單」
    上訂約日期卻記載「94年3 月20日」，雖開標日期記載「94
    年2 月2 日」，但開標並不表示被告已得標，仍須經過訂約
    手續後，契約才正式成立，何況告訴人於原審時證稱：我們
    當時是互相信任，沒有向新允欣公司查詢訂購單、營業額部
    分等語（見原審卷第111 頁），可見告訴人借款給被告丙○○，純粹是基於長期金錢往來互信之基礎上，而相信被告丙○○有償債之能力，故雖該「港務局訂購單」上記載開標日
    期「94年2 月2 日」，仍無法證明被告有以此作為詐騙告訴
    人30萬元之工具。(二)被告丙○○除向告訴人借貸該筆30萬元
    之前，即曾向告訴人調現過，且參加告訴人所招募之互助會
    多會，因此對於被告丙○○之公司之營業情況、資金周轉之
    狀況應略有知曉，不至於因上開「港務局訂購單」而受騙甚
    明。可見公訴人上訴，亦無理由，應予駁回。
貳、被告甲○○○部分：
一、公訴意旨略以：被告甲○○○與共同被告丙○○係夫妻，乃
    與丙○○基於偽造有價證券、行使偽造準私文書之概括犯意
    聯絡，而為上開犯罪事實欄所示之犯行；復與丙○○基於意
    圖為自己不法所有之犯意聯絡，而為理由欄七所載之犯行，
    並取得告訴人乙○○○交付之300,000 元；因認被告甲○○○涉犯偽造有價證券、行使偽造準私文書、詐欺取財等罪嫌
    云云。
二、按犯罪事實，應依證據認定之，無證據不得認定犯罪事實；
    又不能證明被告犯罪者，應諭知無罪之判決；刑事訴訟法第
    154 條第2 項、第301 條第1 項分別定有明文。次按認定不
    利於被告之證據須依積極證據，苟積極證據不足為不利於被
    告事實之認定，即應為有利被告之認定，更不必有何有利之
    證據；又犯罪事實之認定，應憑證據，如無相當之證據，或
    證據不足以證明，自不得以推測或擬制之方法，以為裁判之
    基礎；最高法院30年上字第816 號判例、40年台上字第86號
    判例可資參照。
三、公訴人認被告甲○○○涉有上開罪嫌，無非以告訴人乙○○○之指訴、證人韓新應、黃啟哲之證述，及真正、偽造之「
    港務局訂購單」、附表一互助會會單各1 份、附表二本票影
    本16紙為其論據。
四、訊據被告甲○○○堅詞否認有何上開偽造有價證券、行使偽
    造準私文書、詐欺犯行，辯稱：新允欣公司及威衡企業行之
    財務係由丙○○負責，我均不知情，雖然知道丙○○有參與
    告訴人成立之互助會，但對於細節則無所悉，也沒看過丙○○偽造之「港務局訂購單」等語。
五、經查：
  (一)關於偽造有價證券及行使偽造準私文書犯行部分：
    告訴人乙○○○雖指證稱：最後1 次即94年4 月20日因丙○○生產，所以我去醫院收取會款時，是丙○○叫被告甲○○○拿給我的，當天並沒有講明是收哪幾會的會款，但被告甲○○○知道自己也是互助會成員，開標時也曾經在外等候進
    來投標的丙○○等語（見原審卷第111 頁、第112 頁），然
    此僅可證明被告甲○○○知悉自己與丙○○均為互助會成員
    ，衡情，尚無從據此暨其等2 人係夫妻關係而推斷被告甲○○○對於被告丙○○冒標會款及冒名簽發本票之犯行必有犯
    意之聯絡。況證人即共同被告丙○○於原審審理時亦結證稱
    ：被告甲○○○只知道我有參與告訴人成立之互助會，但不
    知道我用「黃久娌」、「韓新應」名義冒標及簽發本票等語
    （見原審卷第104 頁、第105 頁）；且依證人韓新應於偵查
    中及原審時之證述，及附表一互助會會單、附表二本票影本
    等，僅可認定「黃久娌」、「韓新應」有遭人假冒參與互助
    會及冒名簽發本票等情，亦無從推論係與被告甲○○○相關
    ，實難謂被告甲○○○涉有此部分犯行。
  (二)關於詐欺取財部分：
    證人黃啟哲雖結證稱：我曾經問過被告為何資金調度如此頻
    繁，而常需要借款，他說是要支付押標金，還有買辦公設備
    等語（見原審卷第118 頁、第119 頁），然此充其量僅可認
    定被告知悉系爭借款之存在，尚難推論被告甲○○○清楚丙○○借款之細節、手段，或與之有何犯意聯絡；且共同被告
    丙○○向告訴人借貸系爭款項部分，依公訴人所提之證據均
    不足以證明丙○○有何詐欺取財之犯行，業如前述（詳見理
    由壹、四）；另系爭借款事宜均係共同被告丙○○與告訴人
    乙○○○洽商，被告甲○○○從未出面與之接觸等情，已經
    告訴人、證人黃啟哲於原審審理時分別證述明確（見原審卷
    第113 頁、第118 頁），顯見被告甲○○○並無實施相關犯
    行之情事，自難認被告甲○○○該當此部分犯行。
六、綜上所述，足見被告甲○○○前開所辯，應屬可採，從而公
    訴人所持之前開論據，均無法採為認定被告犯罪之證據；此
    外，復查無其他積極證據足資證明被告有何偽造有價證券、
    行使偽造準私文書、詐欺取財之犯行，本件既不能證明被告
    甲○○○犯罪，自應諭知被告甲○○○無罪之判決。
七、原判決就被告甲○○○部分，以不能證明被告甲○○○犯罪
    ，而為被告甲○○○無罪之諭知，經核並無違誤；檢察官上
    訴意旨，以被告甲○○○既辯稱負責業務乙節，則公司有多
    少流動現金，可做多少業務自該了然於心，又豈會對被告公
    司能否支付押標金或業務支出之狀況毫無所知，而完全容任
    丙○○為本件犯行；況乙○○○復證稱曾當甲○○○之面收
    取合會會款，又豈會冷漠而毫不關心丙○○與乙○○○關於
    合會事務之內容；被告甲○○○本人亦有參與起訴書所指之
    互助會，則甲○○○經由丙○○之告知後對於該互助會之信
    用狀況即有哪些會員、會員之資力、經濟狀況等，應有一定
    程度之瞭解始敢以自己名義參加，則甲○○○對於韓新應與
    黃久娌是否真有參加合會，亦清楚瞭解，顯然甲○○○對韓
    新應與黃久娌係丙○○僭用之會員乙節，亦屬知情，甲○○○所辯，顯係臨訟卸責之詞，原審判決誤予採信被告說詞，
    認定被告無罪，其判決違誤，至為明顯云云。但查：被告甲○○○負責公司之業務，而財務部分則由被告丙○○負責，
    因此資金之調度、周轉，一向均由被告丙○○在處理，被告
    甲○○○並未參與，像告訴人借款30萬元或參加告訴人所招
    募之互助會之事，告訴人均未曾與被告甲○○○接觸等情，
    亦據告訴人證述明確，況且證人即共同被告丙○○於原審時
    結證稱：被告甲○○○只知道我有參與告訴人成立之互助會
    ，但不知道我用「黃久娌」、「韓新應」名義冒標及簽發本
    票等語，可見被告甲○○○對於上開犯行並未參與甚明。退
    步言之，被告甲○○○縱使知情，但未參與謀議或有何犯意
    之聯絡，僅消極之縱容，亦難認其2 人有共犯關係。故自難
    僅憑被告2 人為夫妻關係，遽而推斷公司有多少流動現金，
    可做多少業務，被告甲○○○自該了然於心，又豈會對公司
    能否支付押標金或業務支出之狀況毫無所知，而完全容任丙○○為本件犯行，而認被告甲○○○與丙○○有共犯關係。
    是公訴人上訴，為無理由，應予駁回。
據上論斷，應依刑事訴訟法第368條，判決如主文。
本案經檢察官蔡國禎到庭執行職務。
中    華    民    國    97    年    5     月    5     日
                  刑事第二庭  審判長法  官  林正雄
                                    法  官  陳啟造
                                    法  官  黃壽燕
以上正本證明與原本無異。
被告甲○○○不得上訴，其餘如不服本判決應於收受本判決後10
日內向本院提出上訴書狀，其未敘述上訴理由者，並得於提起上
訴後10日內向本院補提理由書狀（均須按他造當事人之人數附繕
本）「切勿逕送上級法院」。
中    華    民    國    97    年    5     月    5     日
                                    書記官  梁雅華
附錄本判決論罪之法條：
刑法第201 條第1 項
  意圖供行使之用，而偽造、變造公債票、公司股票或其他有價
  證券者，處3 年以上10年以下有期徒刑，得併科3 千元以下罰
  金。
刑法第216 條
  行使第210 條至第215 條之文書者，依偽造、變造文書或登載
  不實事項或使登載不實事項之規定處斷。
刑法第210 條
  偽造、變造私文書，足以生損害於公眾或他人者，處5 年以下
  有期徒刑。
附表一：
┌───────┬────┬──────┬─────┬─────────┐
│   會    期   │被冒名者│  得標日期  │標金即利息│    附      註    │
├───────┼────┼──────┼─────┼─────────┤
│92年4 月5 日起│ 黃久娌 │92年10月5 日│  2,600元 │共36會，每會10,000│
│至95年5 月5 日│        │            │          │元，採外標制，每月│
│              │        │            │          │5 日開標。        │
├───────┼────┼──────┼─────┼─────────┤
│92年9 月15日起│ 黃久娌 │93年1 月15日│  3,000元 │共40會，每會10,000│
│至95年12月15日├────┼──────┼─────┤元，採外標制，於每│
│              │ 韓新應 │93年7 月15日│  3,000元 │月15日開標。      │
└───────┴────┴──────┴─────┴─────────┘
附表二：
┌──┬──────┬────────────┬──────┬────┐
│編號│ 發  票  人 │ 票                  號 │ 發  票  日 │ 金  額 │
├──┼──────┼────────────┼──────┼────┤
│ 1  │   黃久娌   │062959、062961、062972、│92年10月5 日│12,600元│
│    │  僅蓋印文  │062973、062974、062975。│            │        │
├──┼──────┼────────────┼──────┼────┤
│ 2  │   黃久娌   │0000000                 │93年1 月15日│13,000元│
│    │蓋印文及簽名│                        │            │        │
├──┼──────┼────────────┼──────┼────┤
│ 3  │ 韓新應     │328278、328280、328281、│93年7 月15日│13,000元│
│    │蓋印文及簽名│328282、328283、328284、│            │        │
│    │            │328285、328291、328298。│            │        │
└──┴──────┴────────────┴──────┴────┘
附表三：
┌──────┬─────────────┬─────────────┬───────┬────┐
│相關變更條文│行為時法（下稱舊法）之內容│裁判時法（下稱新法）之內容│比  較  理  由│備    註│
├──────┼─────────────┼─────────────┼───────┼────┤
│【刑法第201 │依法律應處罰金、罰鍰者，就│中華民國94年1 月7 日法修正│刑法之貨幣單位│按現行法│
│條第1 項罰金│其原定數額得提高為2 倍至10│施行後，刑法分則編所定罰金│由「元（指銀元│規所定貨│
│刑貨幣單位之│倍（刑法乃係定明10倍）。第│之貨幣單位為新臺幣。94年1 │）」變更為「新│幣單位折│
│變更】罰金罰│1 條所定得提高倍數之規定，│月7 日刑法修正時，刑法分則│臺幣」，且刑法│算新臺幣│
│鍰提高標準條│於本條例修正後制定之法律，│編未修正之條文定有罰金者，│分則之罰金數額│條例第2 │
│例第1 條前段│不適用之；本條例修正前公布│自94年1 月7 日刑法修正施行│，亦視該分則先│條規定折│
│、第5 條→刑│之法律，於本條例修正後修正│後，就其所定數額提高為30倍│前曾修正與否，│算後係等│
│法施行法第1 │其罰金罰鍰數額或法律經全部│。但72年6 月26日至94年1 月│而分別提高3 或│值，是以│
│之1 條第1 項│修正而其罰金罰鍰數額未予變│7 日新增或修正之條文，就其│30倍。        │新法並未│
│、第2 項    │更者，亦同。              │所定數額提高為3 倍。      │              │較有利。│
├──────┼─────────────┼─────────────┼───────┼────┤
│【連續犯】  │連續數行為而犯同一之罪名者│（刪除）                  │新法刪除連續犯│丙○○2 │
│刑法第56條  │，以一罪論。但得加重其刑至│                          │之規定。      │罪各先後│
│            │2 分之1 。                │                          │              │3 次犯行│
│            │                          │                          │              │，依新法│
│            │                          │                          │              │須分論併│
│            │                          │                          │              │罰，依舊│
│            │                          │                          │              │法僅論一│
│            │                          │                          │              │罪，是舊│
│            │                          │                          │              │法有利。│
├──────┼─────────────┼─────────────┼───────┼────┤
│ 【牽連犯】 │第55條後段：犯一罪而其方法│（刪除）                  │新法刪除牽連犯│丙○○所│
│刑法第55條  │或結果之行為犯他罪名者，從│                          │之規定        │犯之罪，│
│            │一重處斷。                │                          │              │依新法須│
│            │                          │                          │              │分論併罰│
│            │                          │                          │              │，舊法僅│
│            │                          │                          │              │從一重論│
│            │                          │                          │              │處，是舊│
│            │                          │                          │              │法有利。│
├──────┼─────────────┼─────────────┼───────┼────┤
│【罰金刑之加│刑法第68條：僅加其最高度。│刑法第67條：其最高度及最低│新法罰金最低度│舊法有利│
│重】        │                          │度同加。                  │併予加重。    │。      │
│            │                          │                          │              │        │
├──────┼─────────────┼─────────────┼───────┼────┤
│【罰金刑之減│刑法第68條：僅減其最高度。│刑法第67條：其最高度及最低│新法罰金最低度│新法有利│
│輕】        │                          │度同減。                  │併予減輕。    │。      │
└──────┴─────────────┴─────────────┴───────┴────┘


司法院資訊處製作；財團法人民間司法改革基金會備份。
